臺灣高等法院民事判決
109年度上易字第1084號
上  訴  人  范豐鳴  
被 上訴 人  江學良  
訴訟代理人  王啓任律師
            劉彥麟律師

上列當事人間請求損害賠償事件，上訴人對民國109年7月15日臺
灣桃園地方法院判決（109年度訴字第538號）提起上訴，本院於
民國109年11月24日言詞辯論終結，判決如下：
    主      文
原判決關於駁回上訴人後開第二項之訴部分，暨訴訟費用（除確
定部分外）之裁判，均廢棄。
被上訴人應給付上訴人新臺幣伍萬元，及自民國一零九年一月二
十三日起至清償日止，按週年利率百分之五計算之利息。
其餘上訴駁回。
第一（除確定部分外）、二審訴訟費用由被上訴人負擔百分之八
，餘由上訴人負擔。
    事實及理由
一、上訴人主張：被上訴人因其車號000-0000號自用小貨車遭伊
    毀損，心生不滿，於民國108年8月8日下午12時49分許，駕
    駛該車至伊位於桃園市○○區○○路000巷00號住處前，辱罵伊
    「幹你娘老雞掰」、「操你媽的」等語（下稱系爭話語甲）
    ，足以貶損伊名譽；並向伊恫稱「看我怎麼修理妳，妳準備
    等死啊」、「看妳是女孩子，我早就打了」、「我可能會砍
    人了」、「妳準備等死」、「準備等死」等語（下稱系爭話
    語乙，與系爭話語甲合稱系爭話語），使伊心生畏懼，致生
    危害於安全。爰依民法第184條第1項前段、第195條第1項前
    段規定，求為命被上訴人給付伊精神慰撫金新臺幣（下同）
    60萬元，及自起訴狀繕本送達翌日起算法定遲延利息之判決
    （原審就上開部分為上訴人敗訴之判決，上訴人不服，提起
    上訴。未上訴部分不予贅述）。上訴聲明：（一）原判決關
    於駁回後開第二項之訴部分廢棄。（二）被上訴人應給付上
    訴人60萬元，及自起訴狀繕本送達翌日起至清償日止，按週
    年利率5%計算之利息。
二、被上訴人則以：上訴人在社區造成諸多恐懼、危害，反應多
    次均無法解決。伊當時酒醉，講話比較沒大沒小，系爭話語
    只是口頭禪，依當時情境判斷，並未對上訴人之名譽產生不
    利評價，亦不足使上訴人心生畏懼等語，資為抗辯。答辯聲
    明：上訴駁回。
三、查上訴人主張被上訴人於前揭時、地對上訴人說出系爭話語
    之事實，為被上訴人所不爭執（見本院卷88頁），且有勘驗
    錄影光碟畫面及內容可稽（見臺灣桃園地方檢察署108年度
    他字第7581號卷29至45、54頁）。又上訴人主張系爭話語侵
    害其人格權，請求賠償慰撫金，為被上訴人所否認，並以前
    揭情詞置辯。本件爭點在於：系爭話語是否侵害上訴人之人
    格權？慰撫金數額應以如何為適當？茲論述如下。
（一）按因故意或過失，不法侵害他人之權利者，負損害賠償責
       任。不法侵害他人之身體、健康、名譽、自由、信用、
      隱私、貞操，或不法侵害其他人格法益而情節重大者，被
      害人雖非財產上之損害，亦得請求賠償相當之金額。民法
      第184條第1項前段、第195條第1項前段定有明文。查依一
      般社會通念，系爭話語甲頗為粗鄙，具有貶損他人聲譽之
      含意，且依當時情境，被上訴人出言具有針對性及攻擊性
      ，聽聞者已可感受其情緒異常，並非平常玩笑或口頭禪可
      比。被上訴人辯稱其未損害上訴人之名譽，尚非可採。另
      衡諸社會客觀經驗，系爭話語乙亦足以使上訴人對未來可
      能發生身體或生命之惡害，產生畏怖心理，而對於其自由
      權造成妨害。參以被上訴人體型較上訴人高大（見上開勘
      驗畫面）；且被上訴人為66年5月生，正值青壯之年；上
      訴人則為43年8月生，年長20餘歲（見他字卷57頁之戶籍
      查詢資料及原審卷55頁之戶口名簿），上訴人面對被上訴
      人之恫嚇，產生懼怕應屬合理。上訴人回稱「不怕你打」
      、「我不會怕你啦」等語，應係當場強化聲勢、避免屈居
      下風之反應。被上訴人辯稱上訴人並未心生畏懼，亦非可
      採。被上訴人屬成年人，具相當之智識程度及社會閱歷，
      主觀上應足以認識系爭話語會侵害上訴人之名譽與自由，
      仍執意為之，致上訴人精神上受有相當之痛苦。上訴人請
      求被上訴人賠償慰撫金，應屬可採。　
（二）次按慰撫金之多寡，應斟酌雙方之身分、地位、資力與加
       害之程度及其他各種情形核定相當之數額；其金額是否
      相當，自應依實際加害情形與被害人所受之痛苦及雙方之
      身分、地位、經濟狀況等關係決定之（最高法院85年度台
      上字第460號判決意旨參照）。查兩造均為高職畢業，上
      訴人無業，被上訴人受僱從事商用冰箱之銷售、維修，分
      別為兩造所陳明（本院卷48、88頁）。又上訴人於108年
      度有銀行利息所得共2萬2,670元，名下有房地各1筆，價
      值201萬3,400元；被上訴人於108年度有薪資、公司股利
      、銀行利息所得共60萬7,810元，名下有房地、汽車、投
      資各1筆，價值137萬2,500元，有稅務電子閘門財產所得
      調件明細表附卷可參（本院卷29至31、35至36頁）。另審
      酌被上訴人辱罵及恐嚇上訴人之動機、手段、上訴人所受
      精神上痛苦程度等各種情況，認上訴人得請求之慰撫金，
      以5萬元為適當（被上訴人於同一時地之同一對話情境為
      侮辱及恐嚇之行為，本院合併認定慰撫金之數額）。　　
      　　　
四、綜上所述，上訴人依民法第184條第1項前段、第195條第1項
    前段規定，請求被上訴人給付5萬元，及自起訴狀繕本送達
    翌日即109年1月23日（見原審附民卷11頁）起算之法定遲延
    利息，核屬有據，應予准許；逾此部分之請求，則不應准許
    。原審就上開應准許部分為上訴人敗訴之判決，尚有未洽，
    上訴論旨指摘原判決此部分不當，求予廢棄改判，為有理由
    ，爰由本院廢棄改判如主文第2項所示。至於上訴人之請求
    不應准許部分，原審為上訴人敗訴之判決，並無不合，上訴
    論旨指摘原判決此部分不當，求予廢棄改判，為無理由，應
    駁回此部分之上訴。　　
五、本件事證已臻明確，兩造其餘之攻擊或防禦方法及所用之證
    據，經本院斟酌後，認為均不足以影響本判決之結果，爰不
    逐一論列，附此敘明。
六、據上論結，本件上訴為一部有理由，一部無理由。爰判決如
    主文。
中　　華　　民　　國　　109 　年　　12　　月　　8 　　日
                  民事第七庭
                      審判長法  官  李昆霖
                            法  官  林翠華
                            法  官  譚德周
正本係照原本作成。
不得上訴。
中　　華　　民　　國　　109 　年　　12　　月　　8 　　日

                            書記官  張郁琳